臺灣高等法院民事裁定
110年度抗字第272號
抗  告  人  李有元  
相  對  人  祭祀公業吳金吉
法定代理人  吳宗堯  

上列當事人間聲明異議事件，抗告人對於中華民國110年1月29日
臺灣新竹地方法院110年度執事聲字第5號裁定提起抗告，本院裁
定如下：
    主      文
抗告駁回。
抗告費用由抗告人負擔。
    理      由
一、相對人執原法院105年度重訴字第32號（下稱第32號）、本
    院106年重上字第699號、最高法院109年台上字第1209號等
    確定裁判為執行名義，以抗告人為執行債務人，聲請將坐落
    新竹縣○○鄉○○段000地號土地(下稱系爭土地)上如第32號判
    決附圖所示編號Ａ部分 （面積計237.64平方公尺）之地上物
    拆除，並將該部分土地返還予相對人等情(執行案號：原法
    院109年度司執字第24394號，下稱系爭執行案件)。抗告人
    聲明異議，請求停止及撤銷上開執行程序等語。經原法院民
    事執行處司法事務官於民國（下同）110年1月12日以109年
    度司執字第24394號（下稱第24394號）裁定（實為處分）駁
    回。嗣抗告人聲明異議，再經原法院於110年1月29日以110
    年度執事聲字第5號裁定(下稱原裁定)，駁回抗告人之異議
    。抗告人聲明不服，提起抗告。
二、本件抗告意旨略以：原法院民事執行處認伊不符合強制執行
    法第18條規定，未准許停止執行，顯有違誤。又新竹縣政府
    駁回伊訴願之決定，業經臺北高等行政法院於108年9月19日
    以108年度訴字第151號（下稱第151號）判決撤銷，應可認
    伊已時效取得系爭土地之所有權及地上權。另依最高行政法
    院107年度判字第60號判決亦揭明抗告人已時效取得權利，
    具有既判力。系爭執行案件之執行程序不得進行等語。爰聲
    明廢棄原裁定。
三、按強制執行法第18條之規定，除有回復原狀之聲請，或提起
    再審或異議之訴，或對於和解為繼續審判之請求，或提起宣
    告調解無效之訴、撤銷調解之訴，或對於許可強制執行之裁
    定提起抗告，經法院為停止強制執行之裁定，並經執行債務
    人提供該裁定所定之擔保，憑以聲請停止執行外，執行法院
    原則上不得停止執行。經查：
　㈠抗告人於107年9月11日寄送申請書及相關資料予新竹縣新湖
    地政事務所（下稱新湖地政事務所，於同年月12日收受），
    向新湖地政事務所申請按新竹縣政府107年5月4日府地籍字
    第1070055852號函及107年9月4日府地籍字第1070099986號
    函指示，依土地登記規則第28條第5款規定逕為登記抗告人
    時效取得系爭土地所有權，嗣抗告人認新湖地政事務所有應
    作為而不作為之情事，依訴願法第2條第1項規定於107年11
    月12日提起訴願。新湖地政事務所於訴願期間之108年1月14
    日以新湖地登字第1082200015號函（下稱原處分）請抗告人
    依土地登記規則相關規定填具登記申請書及備妥相關證明文
    件至新湖地政事務所辦理，訴願機關即新竹縣政府遂認新湖
    地政事務所已作成原處分，並無應作為而不作為情事，依訴
    願法第82條第2項規定，以108年1月17日0000000-00號決定
    駁回訴願，抗告人仍不服，而向臺北高等行政法院提起前揭
    第151號行政訴訟（參第151號判決「事實及理由」一、爭訟
    概要所示）。嗣前揭第151號判決係認新竹縣政府於訴願程
    序未就原處分為實體審理決定，即駁回抗告人之訴願，與訴
    願法第82條及最高行政法院101年度2月份庭長法官聯席會議
    ：「自程序之保障及訴訟經濟之觀點，訴願法第82條第2 項
    所謂『應作為之機關已為行政處分』，係指有利於訴願人之處
    分而言，至全部或部分拒絕當事人申請之處分，應不包括在
    內。故於訴願決定作成前，應作為之處分機關已作成之行政
    處分非全部有利於訴願人時，無須要求訴願人對於該處分重
    為訴願，訴願機關應續行訴願程序，對嗣後所為之行政處分
    併為實體審查，如逕依訴願法第82條第2項規定駁回，並非
    適法。」之決議不符，故撤銷新竹縣政府108年1月17日0000
    000-00號訴願決定（參第151號判決「事實及理由」四之㈡所
    載），上開判決理由並無肯認抗告人就系爭土地因時效取得
    所有權或地上權。
　㈡又最高行政法院107年度判字第60號判決僅闡明：「當原告所
    提起之課予義務訴訟具備訴訟成立要件，行政法院即應先實
    體審理課予義務訴訟本案聲明有無理由，並以原告所主張之
    請求權基礎於裁判時是否有效存在為斷。倘課予義務訴訟無
    理由時，原告所主張之公法上請求權基礎既不存在，即無從
    取得其依法申請之行政處分或特定內容之行政處分，行政法
    院應依行政訴訟法第200條第2款規定，以判決駁回原告之訴
    ，其附屬聲明請求撤銷訴願決定及否准處分，應一併予以駁
    回」之意旨（本院卷41頁），亦無認定抗告人已因時效而取
    得系爭土地之所有權或地上權。
　㈢從而，抗告人主張時執效取得系爭土地之所有權或地上權，
    尚未經確定判決抗告人勝訴，抗告人亦未釋明強制執行法第
    18條所定得停止執行之要件，其聲請就系爭執行案件為停止
    執行或撤銷執行，均非法所許，原裁定維持原法院民事執行
    處司法事務官第24394號裁定，而駁回抗告人之聲明異議，
    於法並無不合。本件抗告意旨指摘原裁定不當，聲明廢棄，
    為無理由，應予駁回。另抗告人所提其餘事證，均核不影響
    本院之判斷，爰不逐一論述，併予敘明。
三、據上論斷，本件抗告為無理由，爰裁定如主文。
中　　華　　民　　國　　110 　年　　4 　　月　 20　　日
                  民事第二十一庭
                        審判長法  官  翁昭蓉
                              法  官  鍾素鳳 
                              法  官  呂淑玲
正本係照原本作成。
本裁定除以適用法規顯有錯誤為理由外，不得再抗告。如提起再
抗告，應於收受送達後10日內委任律師為代理人向本院提出再抗
告狀。並繳納再抗告費新臺幣１千元。
中　　華　　民　　國　　110 　年　　4 　　月　　20　　日
　　　　　　　　    　　　　　書記官　黃雯琪